【裁判字號】    97,交易,5
【裁判日期】    970529
【裁判案由】    過失致死
【裁判全文】
臺灣臺東地方法院刑事判決               97年度交易字第5號
公  訴  人  臺灣臺東地方法院檢察署檢察官
被      告  乙○○
上列被告因過失致死案件，經檢察官提起公訴（96年度偵字第26
66號），本院依簡式審判程序審理判決如下：
    主  文
乙○○從事業務之人，因業務上之過失致人於死，處有期徒刑壹
年。緩刑年。
    事  實
一、乙○○平日以修補輪胎為業，並駕駛車號WR—6278號自用小
    貨車進行道路救援（修補輪胎）之工作，為從事駕駛業務之
    人，於民國96年11月13日下午1時50分許，駕駛上開自用小
    貨車完成修補輪胎工作後，沿臺東縣臺東市○○路○段由西
    往東方向行駛，欲返回其位於臺東縣臺東市○○路○段893號
    之住處，途經臺東縣臺東市○○路○段71巷、72巷之無號誌
    交岔路口前，本應注意交岔路口係行車交會之處，極易發生
    交通事故，不論有無設置行車管制號誌，駕駛人行至交岔路
    口時均應減速慢行，注意車前狀況，以隨時採取必要安全措
    施，而依當時天候晴朗、日間自然光線、路面乾燥、無缺陷
    、無障礙物、視距良好，並無不能注意之特別情事，竟未減
    速貿然向前直行，且疏未注意車前狀況，適無駕駛執照之林
    蔡洵騎乘KQ2—512號重型機車，沿臺東縣臺東市○○路○段
    72 巷由北往南方向行駛時，亦未注意支線道車應暫停讓幹
    線道行車先行，而駛入上開交岔路口，乙○○因煞車不及，
    其自用小貨車之左前輪胎因而撞及林蔡洵所騎上開重型機車
    之車頭，致林蔡洵人車倒地，並受有急性硬腦膜下出血及小
    腦出血之傷害，經送財團法人馬偕紀念醫院臺東分院（下稱
    馬偕臺東分院）急救，仍於96年11月14日晚上8時35分不治
    死亡。
二、案經臺灣臺東地方法院檢察署檢察官相驗後自動檢舉簽分偵
    查起訴。
    理  由
一、據以論罪之證據名稱：
（一）被告乙○○於本院準備程序及審理時之自白。
（二）證人甲○○於警詢、偵訊時之證述。
（三）道路交通事故調查報告表(一)、(二)、道路交通事故現場勘驗
      （草）圖、道路交通事故現場圖各1份、現場照片及車損
      照片共28張、被告駕駛自用小貨車之行車執照及駕駛執照
      影本各1份。
（四）馬偕臺東分院診斷證明書、急診病歷、臺灣臺東地方法院
      檢察署法醫驗斷書（包括相驗照片）、96年11月15日相驗
      筆錄、相驗屍體證明書各1份。
（五）綜上各節參互佐證，被告自白核與事實相符，應堪採信。
      按行車速度，行經無號誌之交岔路口，應減速慢行，作隨
      時停車之準備；汽車行駛時，駕駛人應注意車前狀況，並
      隨時採取必要之安全措施；汽車行駛行至無號誌而無交通
      指揮人員指揮之交岔路口，支線道車應暫停讓幹線道車先
      行。道路交通安全規則第93條第1項第2款、第94條第3項
      分別定有明文。被告為汽車駕駛人，駕車自應注意遵守上
      述道路交通安全規定，且依卷附道路交通事故現場圖、現
      場照片所示，當時天候晴朗，日間自然光線，路面乾燥無
      缺陷、無障礙物，視距良好，並無不能注意之情事，竟疏
      未注意，致生本件交通事故，被害人因而人車倒地，其有
      過失極為明確；又被害人因本件車禍事故，頭部遭受撞擊
      ，致急性硬腦膜下出血及小腦出血而不治死亡，被告之過
      失行為與被害人之死亡結果間，具有相當因果關係。至被
      害人本身雖屬無照駕駛，且亦有未注意支線道車應暫停讓
      幹線道行車先行之過失（並參道路交通安全規則第102條
      第1項第2款），但本件事故為雙方過失責任相競合而發生
      ，不因被害人有過失而免除被告之責任。本件事證明確，
      被告犯行應堪認定，應予依法論科。
二、論罪與量刑：
（一）按刑法上所謂業務，係指個人基於其社會地位繼續反覆所
      執行之事務，其主要部分之業務固不待論，即為完成主要
      業務所附隨之準備工作與輔助事務，亦應包括在內（最高
      法院71年台上字第1550號判例參照）。被告於本件車禍事
      故發生時，係以駕駛自用小貨車進行道路救援（修補輪胎
      ）為業，業據其自承在卷，並有其駕駛執照、行車執照（
      均影本）各1份在卷為憑，自屬從事駕駛業務之人，其於
      執行駕駛自用小貨車業務時，因過失肇事致被害人死亡，
      核被告所為，係犯刑法第276條第2項業務過失致人於死罪
      。公訴意旨認被告係犯同法第276條第1項之罪，尚有未洽
      ，惟其基本社會事實同一，本院自應一併予以審理，並依
      法變更起訴法條，附此敘明。被告肇事後委託路人報警，
      等待員警到場處理，並當場陳明自己係肇事者，其於有偵
      查權之員警發覺前開犯行之犯罪人前，自行向處理員警申
      述犯罪事實，並隨同員警到案及接受審判，有臺東縣警察
      局道路交通事故肇事人自首情形紀錄表（見相驗偵卷第24
      頁）及96年11月13日調查筆錄各1份（見相驗卷第4頁及其
      背面）附卷可稽，符合自首之規定，爰依刑法第62條前段
      規定，減輕其刑。
（二）爰審酌被告無不良前科，素行良好，因一時疏忽鑄成大錯
      ，犯後已坦承犯行，態度尚佳，且已與被害人家屬達成和
      解，有臺東縣臺東市調解委員會96年民調字第0241號調解
      書1份附卷可憑，車禍之發生因被害人違反道路交通安全
      規則與有過失等一切情狀，量處如主文所示之刑。又被告
      前未曾受有期徒刑以上刑之宣告，有臺灣高等法院被告前
      案紀錄表1份附卷可稽，其因一時疏失，致罹刑章，且於
      犯罪後已與被害人家屬和解並賠償損害，其經此教訓後，
      當知所警惕而無再犯之虞，本院認其刑之宣告以暫不執行
      為適當，爰依刑法第74條第1項第1款諭知緩刑3年，以啟
      自新。
三、應適用之法條：
    依刑事訴訟法第273條之1第1項、第299條第1項前段、第310
    條之2、第454條、第300條，刑法第276條第2項、第62條前
    段、第74條第1項第1款，刑法施行法第1條之1第1項、第2項
    前段，判決如主文。
本案經檢察官丙○○到庭執行職務
中    華    民    國    97    年    5     月    29    日
                  刑事第二庭    法  官  盧亨龍
以上正本證明與原本無異。
如不服本判決應於收受本判決後10日內向本院提出上訴書狀；上
訴書狀應敘述具體理由。未敘述上訴理由者，應於上訴期間屆滿
後20日內向本院補提理由書狀（均須按他造當事人之人數附繕本
）。「切勿逕送上級法院」。
告訴人或被害人對於本判決如有不服，請書具不服之理由狀，請
求檢察官上訴者，其上訴期間之計算係以檢察官收受判決正本之
日期為準。
                                書記官  石佳琪
中    華    民    國    97    年    5     月    30    日
附錄論罪科刑法條：
中華民國刑法第276條
因過失致人於死者，處2年以下有期徒刑、拘役或2千元以下罰金
。
從事業務之人，因業務上之過失犯前項之罪者，處5年以下有期
徒刑或拘役，得併科3千元以下罰金。


司法院資訊處製作；財團法人民間司法改革基金會備份。
